臺灣嘉義地方法院刑事判決
110年度交易字第83號
公  訴  人  臺灣嘉義地方檢察署檢察官
被      告  黃國柱


選任辯護人  王碧霞律師
上列被告因過失傷害案件，經檢察官提起公訴（110年度調偵字
第77號），本院判決如下：
    主  文
黃國柱犯過失傷害罪，處拘役伍拾日，如易科罰金，以新臺幣壹
仟元折算壹日。
    犯 罪 事 實
一、黃國柱考領有普通小型車駕駛執照，其於民國109年1月17日
    15時46分許，駕駛車牌號碼0000-00號自用小客車（下稱A車
    ），沿嘉義縣水上鄉中正路由西往東方向行駛，途經中正路
    與中正路33巷之無號誌交岔路口往左迴車時，本應注意汽車
    迴車前，應暫停並顯示左轉燈光或手勢，看清無來往車輛，
    始得迴轉，而依當時情形無不能注意之情事，竟疏未注意，
    先往右偏駛至路肩進入上開無號誌交岔路口，復往左迴車，
    適林祐賢駕駛車牌號碼000-0000號普通重型機車（下稱B車
    ），沿同向車道直行駛至上開無號誌交叉路口時，亦未減速
    慢行，反超速行駛，致遇狀況煞閃自摔倒地，林祐賢連同B
    車滑行至上開無號誌交岔路口而與A車發生碰撞，林祐賢因
    而受有右側腎臟第三或四度裂傷、右側第10根肋骨骨折併肺
    挫傷、右側血胸、胸骨骨折、左手第2至4指開放性骨折、右
    側肩胛骨骨折、右側臂神經叢損傷、四肢擦挫傷之傷害。
二、案經林祐賢訴由嘉義縣警察局水上分局報告臺灣嘉義地方檢
    察署檢察官偵查起訴。
    理  由
壹、證據能力：
一、按被告以外之人於審判外之言詞或書面陳述，除法律有規定
    者外，不得作為證據；又被告以外之人於審判外之陳述，雖
    不符刑事訴訟法第159條之1至第159條之4之規定，而經當事
    人於審判程序同意作為證據，法院審酌該言詞陳述或書面陳
    述作成時之情況，認為適當者，亦得為證據。當事人、代理
    人或辯護人於法院調查證據時，知有第159條第1項不得為證
    據之情形，而未於言詞辯論終結前聲明異議者，視為有前項
    之同意，刑事訴訟法第159條第1項及第159條之5分別定有明
    文。經查，本判決下列所引用被告黃國柱以外之人於審判外
    之陳述，檢察官、被告及辯護人均同意有證據能力（交易卷
    二第23、24頁），本院審酌上開證據資料作成時之情況，尚
    無違法不當或證明力明顯過低之瑕疵，亦認為以之作為證據
    應屬適當，爰依上開規定，認前揭證據資料均有證據能力。
二、次按除法律另有規定外，實施刑事訴訟程序之公務員因違背
    法定程序取得之證據，其有無證據能力之認定，應審酌人權
    保障及公共利益之均衡維護，刑事訴訟法第158條之4定有明
    文。本案以下所引用之非供述證據，並無證據證明係實施刑
    事訴訟程序之公務員違背法定程序所取得，且經本院於審理
    時合法踐行調查程序，自應認均具有證據能力，得作為證據
    。
貳、認定犯罪事實所憑之證據及理由
    訊據被告固坦承於上開時、地未遵守上開注意義務，而與證
    人即告訴人林祐賢（下稱告訴人）發生碰撞，告訴人並因此
    受有上揭傷害，惟堅決否認其肇事主因，辯稱：我認為我是
    正常行駛，我雖有過失，但我認為我不是肇事主因，我主張
    與告訴人同為肇事原因，雙方都要負一半責任云云，被告之
    辯護人亦為被告辯護以：被告雖承認有過失，但非肇事主因
    云云。經查：
一、被告於上開時、地駕駛A車欲自上開無號誌交岔路口往左迴
    轉時，適有告訴人騎乘B車自被告後方駛至，告訴人為閃避
    被告駕駛之A車，而緊急煞車自摔倒地，告訴人連同所騎乘
    之B車滑行至上開無號誌交岔路口而與A車發生碰撞，致受有
    上開傷勢等情，已經告訴人指述明確（警卷第13-15、17-21
    頁：偵7177卷第6-7、13至13-1頁；交易卷一第31-35、66-7
    5、507-508頁），並有國立臺灣大學醫學院附設醫院雲林分
    院診斷證明書（警卷第23頁）、道路交通事故現場圖（警卷
    第33頁）、道路交通事故調查報告表（一）（二）（警卷第
    35、37頁）、道路交通事故現場照片（警卷第39-53頁）、
    證號查詢汽車駕駛人（警卷第61頁）、證號查詢機車駕駛人
    （警卷第63頁）、A車及B車基本資料（警卷第65、67頁）、
    嘉義縣警察局道路交通事故初步分析研判表（警卷第69頁）
    、交通部公路總局嘉義區監理所109年11月16日嘉監鑑字第1
    090237354號函及所附鑑定意見書（偵7177卷第9-10頁正反
    面）、交通部公路總局110年5月27日路覆字第1100045481號
    函及所附覆議意見書（交易卷一第379-383頁）、本院111年
    2月25日勘驗筆錄（交易卷一第515-518頁）及現場路口監視
    器光碟1片在卷可參，復為被告所不爭執，此部分事實洵堪
    認定。
二、被告過失責任之認定　
(一)按汽車迴車時，應依下列規定：汽車迴車前，應暫停並顯示
    左轉燈光或手勢，看清無來往車輛，並注意行人通過，始得
    迴轉，道路交通安全規則第106條第5款定有明文。被告既有
    考領合法駕駛執照（見前揭證號查詢汽車駕駛人資料），自
    應遵守上開規定，是依被告智識能力，參以當時天候晴、日
    間自然光線、柏油路面乾燥、無缺陷、無障礙物、視距良好【
    見上揭道路交通事故調查報告表（一）】，並無不能注意之
    情事，竟疏未注意遵守上開交通安全規定，因而肇致本件事
    故，堪認被告就本案交通事故之發生應有過失。
(二)至被告所應負之責任，究係為肇事主因，或與告訴人同為肇
    事責任，經本院勘驗案發當時路口監視器畫面，勘驗結果如
    下（見交易卷一第515-518頁，檔案名稱：DSCN2969）：　
（影片時間：109年1月17日16時45分54秒許至16時45分55秒許）   自用小客車（即A車）行駛至肇事路口（即上開交岔路口）   後，顯示左方向燈先往右偏行至路口右側。 （影片時間：109年1月17日16時45分57秒許至16時45分58秒許）   A車於路口右側，準備往左迴車。 （影片時間：109年1月17日16時45分58秒許至16時45分59秒許）   A車持續往左迴車。 （影片時間：109年1月17日16時45分59秒許至16時46分00秒許）   A車持續往左迴車中，此時後方之普通重型機車（即B車）自   摔倒地，連人帶車直線滑行至肇事路口。 （影片時間：109年1月17日16時46分00秒許至16時46分01秒許）   B車倒地滑行至A車左側。 （影片時間：109年1月17日16時46分00秒許至16時46分01秒許）   B車倒地滑行至A車左側並發生碰撞。  
　　自上開勘驗結果及從勘驗時擷取之圖片（詳見交易卷一第51
    5-518頁），可知被告駕駛之A車行駛至上開交岔路口時，雖
    有顯示左方向燈，以提醒後方來車，然被告並非依其所打方
    向燈之行向前進，而係先往右行駛至路肩後進入上開交岔路
    口，對此被告自稱：因為車道狹窄，所以在迴轉時一定要先
    靠右，上開交岔路口沒有雙黃線就是要讓人迴轉的地方等語
    （交易卷二第34頁），從而，被告雖有打左方向燈，然其駕
    駛之A車卻是往右行駛，自會造成後方來車之混淆，且被告
    在往左迴車時，亦未注意後方告訴人騎乘之B車，致告訴人
    為閃避被告迴轉之A車而閃煞不及、進而自摔倒地，自應負
    主要肇責；而告訴人騎乘B車行經無號誌交岔路口，亦未減
    速慢行，反超速行駛，導致見A車迴轉時已煞車不及，進而
    自摔倒地，告訴人亦應負過失之責任，足認被告、告訴人均
    具過失，且被告為肇事主因、告訴人為肇事次因無誤。
(三)另本案經送交通部公路總局鑑定肇事責任，鑑定意見為：被
    告駕駛自用小客車，行經無號誌交岔路口，往右偏再往左迴
    車，未看清無來往車輛，為肇事主因；告訴人駕駛普通重型
    機車，行經無號誌交岔路口，未減速慢行反超速行駛，致遇
    狀況煞閃自摔，為肇事次因等情，有上開交通部公路總局覆
    議鑑定書可參，益徵被告就本案駕駛行為確屬肇事主因，而
    與本院前揭認定相同。
(四)又被告與告訴人就本案車禍事故之發生固分別與有過失，然
    此僅係在民事上得否減輕或免除賠償金額之問題，不能因此
    解免被告於刑事上之過失傷害責任，附此敘明。　　
(五)至告訴人陳稱：我的右手手掌不能握拳，右手不能自由舉起
    等語（交易卷一第33-34頁），並提出中華民國身心障礙證
    明及勞工保險失能診斷書（交易卷一第37、39頁），用來證
    明其因本案車禍導致右側臂神經叢損傷之傷勢，已達重傷害
    之程度，然經本院函詢告訴人就診之義大醫療財團法人義大
    醫院，其回覆以：病人（即告訴人）因右臂神經叢損傷術後
    於最近一次至本院骨科回診追蹤，持續進步中。惟該手術治
    療後，自手術日（109年3月2日）起算需持續門診追蹤治療
    至少3年，爰該病人是否可經過治療痊癒？或目前已達無法
    治癒或難以治癒之程度？本院目前礙難斷定等語，有該院11
    1年5月13日義大醫院字第11100826號函在卷可參（交易卷一
    第543頁），可見告訴人本案所受之傷害尚非屬刑法第10條
    第4項第4款之「毀敗或嚴重減損一肢以上之機能」或同條項
    第6款之「重大不治或難治之傷害」所定之重傷害程度，附
    此敘明。
(六)綜上所述，本案事證明確，被告犯行堪以認定，應依法論科
    。
參、論罪科刑：
(一)核被告所為，係犯刑法第284條前段之過失傷害罪。
(二)被告於肇事後，在未有偵查犯罪職權之警察知悉前，不逃避
    接受裁判，並於警方到場處理時，表明其為肇事駕駛等情，
    有嘉義縣警察局水上分局交通分隊道路交通事故肇事人自首
    情形紀錄表在卷足憑（警卷第59頁），且被告向警方自首後
    ，於其後偵查及本院準備、審理程序，依傳喚到庭接受裁判
    ，自符合刑法第62條前段得減輕其刑規定，爰參酌本案案發
    情節及其犯後態度等一切情狀，依刑法第62條前段規定減輕
    其刑。
(三)爰審酌被告參與道路交通，自應確實遵守交通規則以維護自
    身及其他用路人之安全，竟疏未遵守道路交通安全規則肇事
    ，致告訴人受有前揭傷害，所為誠屬不該。考量被告犯後坦
    承犯行，態度尚可，且無犯罪前科，素行良好，有臺灣高等
    法院被告前案紀錄表在卷可佐，雖迄今未能與告訴人達成和
    解並賠償損害，惟係因雙方就和解金額未能達成一致之故（
    交易卷一第506頁），尚非可謂被告全無賠償之誠意及悔意
    。兼衡告訴人所受傷勢，被告及告訴人各自負擔之過失責任
    ，及被告自述工作是幫忙家中麵攤生意，沒有月收入，平常
    與太太及子女同住，有三名子女，國中畢業之智識程度之生
    活狀況（交易卷二第35頁）等一切情狀，量處如主文所示之
    刑，並諭知易科罰金之折算標準。
據上論斷，應依刑事訴訟法第299條第1項前段（本案依刑事判決
精簡原則，僅記載程序法條文），判決如主文。
本案經檢察官柯文綾提起公訴，檢察官陳昱奉到庭執行職務。
中　　華　　民　　國　　111 　年　　7 　　月　　20　　日
                  刑事第四庭  審判長法　官　陳仁智
　　　　　　　　　                  法  官  康敏郎
　　　　　　　　　                  法  官  沈芳伃
以上正本證明與原本無異。
如不服本判決應於收受判決後20日內向本院提出上訴書狀，並應
敘述具體理由；其未敘述上訴理由者，應於上訴期間屆滿後20日
內向本院補提理由書（均須按他造當事人之人數附繕本）「切勿
逕送上級法院」。告訴人或被害人如對於本判決不服者，應具備
理由請求檢察官上訴，其上訴期間之計算係以檢察官收受判決正
本之日期為準。
中　　華　　民　　國　　111 　年　　7 　　月　　20　　日
                                    書記官　張簡純靜
論罪法條：
【中華民國刑法第284條】
因過失傷害人者，處1年以下有期徒刑、拘役或10萬元以下罰金
；致重傷者，處3年以下有期徒刑、拘役或30萬元以下罰金。